【裁判字號】    91,訴,990
【裁判日期】    920619
【裁判案由】    分割共有物
【裁判全文】
臺灣彰化地方法院民事判決  九十一年度訴字第九九○號
    原      告    巳○○
    訴訟代理人    黃精良律師
    複  代理人    甲○○
    被      告    亥○○
                  卯○○
                  辰○○
                  丁○○
                  丑○○
                  子○○
                  午○○
                  戊○○
                  寅○○
                  丙  ○
                  壬○○
                  癸○○
                  戌○○
                  申○○
                  酉○○
                  未○○
                  乙○○
                  辛○○
                  庚○○
                  己○○
右當事人間請求分割共有物事件，本院判決如左：
    主      文
兩造共有坐落彰化縣花壇鄉○○○○段第三二七地號、地目旱、面積一四○三點七八
平方公尺土地之分割方法如附圖（一）即彰化縣彰化地政事務所民國九十二年三月二
十四日土地複丈成果圖所示，編號２１部分面積四九點九三平方公尺分歸被告亥○○
取得；編號１３部分面積三七點四五平方公尺分歸被告卯○○取得；編號１２部分面
積三七點四五平方公尺分歸被告辰○○取得；編號８部分面積七四點九○平方公尺分
歸被告丁○○取得；編號９部分面積一二點四八平方公尺分歸被告丑○○取得；編號
１０部分面積一二點四八平方公尺分歸被告子○○取得；編號１１部分面積一二點四
八平方公尺分歸被告午○○取得；編號１部分面積四九點九三平方公尺分歸被告未○○取得；編號１５部分面積九九點八六平方公尺分歸被告辛○○取得；編號１９部分
面積九九點八六平方公尺分歸被告丙○取得；編號１６部分面積九九點八六平方公尺
分歸被告庚○○取得；編號５部分面積二四點九七平方公尺分歸被告戊○○取得；編
號７部分面積二四點九七平方公尺分歸被告己○○取得；編號２部分面積一六點六四
平方公尺分歸被告戌○○取得；編號３部分面積一六點六四平方公尺分歸被告酉○○
取得；編號４部分面積一六點六五平方公尺分歸被告申○○取得；編號１４部分面積
三七點四五平方公尺分歸被告乙○○取得；編號１８部分面積九九點八六平方公尺分
歸被告壬○○取得；編號２０部分面積四九點九三平方公尺分歸被告癸○○取得；編
號２２部分面積二九九點五八平方公尺分歸原告取得；編號６部分面積二四點九六平
方公尺分歸被告寅○○取得；編號１７部分面積二○五點四五平方公尺為道路，由兩
造共同取得，並按附表所示比例繼續保持共有。
訴訟費用由兩造按附表所示比例負擔。
    事      實
甲、原告方面：
一、聲明：如主文第一項所示。
二、陳述：坐落彰化縣花壇鄉○○○○段第三二七地號、地目旱、面積一四○三點七
    八平方公尺土地（下稱系爭土地）為兩造所共有，應有部分詳如附表所示。兩造
    間並無不能分割之約定，亦無因物之使用目的而有不能分割之情形，因兩造間無
    法達成分割之協議，故請求裁判分割共有物，並按原告所提出附圖（一）即彰化
    縣彰化地政事務所民國（下同）九十二年三月二十四日土地複丈成果圖之分割方
    案所示方法分歸兩造取得。
三、證據：提出分割方案圖影本、土地登記謄本、地籍圖謄本、土地共有人應有部分
    明細表、被告酉○○及己○○戶籍謄本各一份等為證。
乙、被告庚○○未於言詞辯論期日到庭，據其前於準備程序之陳述略以：
一、聲明：求為適當判決。
二、陳述：同意按原告所提出附圖（一）所示之分割方案分割系爭土地。
丙、被告亥○○、卯○○、辰○○、丁○○、丑○○、子○○、午○○、戊○○、寅
    ○○、丙○、壬○○、癸○○、戌○○、未○○、申○○、酉○○、乙○○、辛○○及己○○（下稱被告亥○○等十九人）未於言詞辯論期日到場，亦未提出書
    狀作何聲明或陳述。
丁、本院依職權至現場履勘，並囑託彰化縣彰化地政事務所測量並繪製複丈成果圖。
    理    由
一、本件被告亥○○等十九人及被告庚○○經合法通知，未於言詞辯論期日到場，核
    無民事訴訟法第三百八十六條各款所列情形，爰依原告之聲請，由其一造辯論而
    為判決。
二、本件原告主張：系爭土地為兩造所共有，應有部分如附表所示，兩造間並無不能
    分割之約定，亦無因物之使用目的而有不能分割之情形，因兩造間無法達成分割
    之協議，故請求裁判分割共有物，並同意按附圖分割方案所示方法分歸兩造取得
    等語；被告庚○○陳明同意按原告所提出附圖所示之分割方案分割系爭土地；被
    告亥○○等十九人則經合法通知未於言詞辯論期日到場，亦未提出書狀作何聲明
    或陳述。
三、按各共有人，得隨時請求分割共有物。其分割之方法，不能協議決定者，法院得
    因任何共有人之聲請，命為以原物分配於各共有人，民法第八百二十三條第一項
    前段、第八百二十四條第二項第一款分別定有明文。本件原告主張系爭土地為兩
    造所共有，兩造間並無不能分割之約定，亦無因物之使用目的而有不能分割之情
    形，兩造間無法達成分割之協議等情，為到場被告所不爭執，並據原告提出土地
    登記謄本、地籍圖謄本、土地共有人應有部分明細表各一份等為證，堪信為真實
    。且查系爭土地為農業發展條例第三條第一項第十一款（一）使用分區為特定農
    業區之農業用地，兩造間於該條例施行前即已共有系爭土地，依照同條例第十六
    條第一項第四款規定，得分割為單獨所有，原告請求裁判分割共有物，洵屬有據
    ，應予准許。
四、查系爭土地上，目前其上有如附圖（二）即彰化縣彰化地政事務所九十一年十一
    月二十二日土地複丈成果圖所示編號Ａ、Ｂ、Ｂ１、Ｃ被告丙○所有鐵皮磚造建
    物、加強磚造建物、鐵架造遮雨棚及加強磚造建物，及編號Ｄ、Ｄ１原告所有加
    強磚造建物、水泥空地，及編號Ｅ被告辛○○所有鐵皮磚造建物，其餘為空地花
    園等情，業經本院於九十一年十一月二十二日會同彰化縣彰化地政事務所人員赴
    現場履勘屬實，製有勘驗筆錄、簡圖及土地複丈成果圖在卷足憑，並為兩造所不
    爭執。本院審酌系爭土地使用地類別經編訂為丁等建築用地，且系爭土地現由南
    側之既成巷道接彰化縣花壇鄉永春村油車巷作為出入之通道外，並無其他可供通
    行之道路，認以附圖（一）所示之方案分割，於系爭土地中央位置留有編號１７
    部分面積二○五點四五平方公尺道路，由兩造共同取得，並按原應有部分比例繼
    續保持共有，使兩造所分得土地皆能藉上開道路連接系爭土地南側之既成巷道接
    彰化縣花壇鄉永春村油車巷作為出入之通道，使土地能有效利用，符合共有物之
    性質，並兼顧共有人利益均等，並無不公平之情事。且被告亥○○等十九人經本
    院送達原告所提之分割方案後，經合法通知未於言詞辯論期日到場，亦未提出書
    狀作何聲明或陳述；被告庚○○則陳明同意依照附圖（一）所示之方案分割系爭
    土地，是以附圖（一）所示方案分割，堪認符合共有人多數意願。
五、綜上所述，系爭土地之分割以如原告所提附圖（一）所示方法尚稱適當公平，原
    告請求裁判分割系爭土地，為有理由，應予准許。兩造共有前項土地其分割方法
    ，應如附圖（一）所示，編號２１部分面積四九點九三平方公尺分歸被告亥○○
    取得；編號１３部分面積三七點四五平方公尺分歸被告卯○○取得；編號１２部
    分面積三七點四五平方公尺分歸被告辰○○取得；編號８部分面積七四點九○平
    方公尺分歸被告丁○○取得；編號９部分面積一二點四八平方公尺分歸被告丑○○取得；編號１０部分面積一二點四八平方公尺分歸被告子○○取得；編號１１
    部分面積一二點四八平方公尺分歸被告午○○取得；編號１部分面積四九點九三
    平方公尺分歸被告未○○取得；編號１５部分面積九九點八六平方公尺分歸被告
    辛○○取得；編號１９部分面積九九點八六平方公尺分歸被告丙○取得；編號１
    ６部分面積九九點八六平方公尺分歸被告庚○○取得；編號５部分面積二四點九
    七平方公尺分歸被告戊○○取得；編號７部分面積二四點九七平方公尺分歸被告
    己○○取得；編號２部分面積一六點六四平方公尺分歸被告戌○○取得；編號３
    部分面積一六點六四平方公尺分歸被告酉○○取得；編號４部分面積一六點六五
    平方公尺分歸被告申○○取得；編號１４部分面積三七點四五平方公尺分歸被告
    乙○○取得；編號１８部分面積九九點八六平方公尺分歸被告壬○○取得；編號
    ２０部分面積四九點九三平方公尺分歸被告癸○○取得；編號２２部分面積二九
    九點五八平方公尺分歸原告取得；編號６部分面積二四點九六平方公尺分歸被告
    寅○○取得；編號１７部分面積二○五點四五平方公尺為道路，由兩造共同取得
    ，並按原應有部分比例即附表所示繼續保持共有。
六、按分割共有物之訴，為固有必要共同訴訟，本院認原告之訴雖有理由，但本件訴
    訟費用仍以按兩造就系爭土地原應有部分之比例負擔，較為公平，爰定兩造訴訟
    費用負擔之比例如主文第二項所示。
據上論結，本件原告之訴為有理由，依民事訴訟法第三百八十五條第一項前段、第八
十一條第二款、第八十五條第一項但書，判決如主文。
中      華      民      國    九十二    年      六      月    十九      日
                                        民事第一庭
~B審判長法官  林金灶
~B      法官  羅秀緞
~B      法官  王昌鑫
右為正本係照原本作成。
如對本判決上訴，應於判決送達後二十日內向本院提出上訴狀。
~B法院書記官  張俞文
中      華      民      國    九十二    年      六      月    十九      日


司法院資訊處製作；財團法人民間司法改革基金會備份。
